【裁判字號】    89,訴,1729
【裁判日期】    901004
【裁判案由】    偽造文書等
【裁判全文】
臺灣桃園地方法院刑事判決                        八十九年度訴字第一七二九號
    公  訴  人  臺灣桃園地方法院檢察署檢察官
    被      告  甲○○
右列被告因偽造文書等案件，經檢察官提起公訴（八十九年度偵字第一六三六三號）
及移送併辦（九十年度偵字第六九二號），本院判決如左：
        主  文
甲○○行使偽造私文書，足以生損害於他人，處有期徒刑肆月，如易科罰金，以佰
元折算壹日，緩刑貳年。金額各為新臺幣萬玖仟玖佰陸拾肆元、壹萬玖仟柒佰柒拾
陸元之均為一式二聯之簽帳單上偽造之「Julia Wei」署押各壹枚共肆枚均沒收。
        事  實
一、甲○○意圖為自己不法之所有，於民國八十九年十月一日上午十時許，至桃園縣
    平鎮市建安里（起訴書誤載為東勢里）十五鄰東勢八三之三六號其對面鄰居魏奕
    萱住處，趁魏奕萱夫婦外出爬山，僅魏奕萱年邁之婆婆沙玉潔（十一年七月十六
    日生）在家，趁機在魏奕萱之臥室內，竊取魏奕萱所有之現金新臺幣（下同）三
    千元及花旗銀行信用卡一枚，得手後，旋基於行使偽造私文書及意圖為自己不法
    之所有之詐欺取財之犯意，隨即持上開竊得之花旗銀行信用卡，前往桃園縣大溪
    鎮仁善里三十一之三號之「中興批發倉儲」大賣場，冒用魏奕萱之名義，於同日
    中午十二時五十七分許，持該信用卡交付予該大賣場不知情之收銀員以刷卡消費
    方式詐購價值共五萬九千七百四十元之洋酒，因擔心超過授權額度無法取得發卡
    銀行之授權號碼，故於同日中午十二時五十七分、五十九分，接續刷卡二次，金
    額分別為三萬九千九百六十四元、一萬九千七百七十六元（共計五萬九千七百四
    十元），並接續在上開金額之均為一式二聯之簽帳單上偽造魏奕萱之英文簽名「
    Julia Wei」各一枚，佯以魏奕萱之名義，表示其願按簽帳單上所示之金額付款
    予發卡銀行即花旗銀行，而偽造簽帳單之私文書後，旋持以交付上開偽造之簽帳
    單予該不知情之收銀員憑以行使詐購財物，使該收銀員陷於錯誤而如數交付所購
    買之洋酒，足以生損害於魏奕萱、上開大賣場及花旗銀行。於同日下午四時許，
    魏奕萱返家後，發現家中遭竊，乃報警處理，嗣經警調閱前揭大賣場之監視錄影
    帶後，始查獲上情。
二、案經桃園縣警察局平鎮分局報請臺灣桃園地方法院檢察署檢察官偵查起訴及請求
    併案審理。
        理  由
一、右揭事實，業據被告甲○○於本院審理中坦承不諱（見本院九十年二月十二日、
    同年九月二十日審判筆錄），並經被害人魏奕萱、證人沙玉潔陳述屬實，復有花
    旗銀行損失一覽表影本及前開金額之簽帳單影本各一紙附卷可稽，綜上，本件事
    證明確，被告犯行堪以認定。
二、被告竊取魏奕萱之信用卡並持卡消費，且在前揭簽帳單上偽造魏奕萱之英名簽名
    後持以行使憑以詐購財物，足以生損害於魏奕萱、上開大賣場及花旗銀行，核被
    告所為，係犯刑法第三百二十條第一項之竊盜罪、第二百十六條行使第二百十條
    之偽造私文書罪及第三百三十九條第一項之詐欺取財罪。其偽造魏奕萱英名簽名
    之偽造署押行為，為偽造私文書之部分行為，無庸論擬，又偽造私文書後進而持
    以行使，偽造之低度行為應為行使之高度行為所吸收，亦不另論罪。被告所犯上
    開三罪之間，有方法結果之牽連關係，應依刑法第五十五條之規定，從一重之行
    使偽造私文書罪處斷，公訴意旨漏未論及上開三罪之間，具有牽連犯之關係，尚
    有疏漏，併予敘明。又被告於行為後，刑法第四十一條就有關易科罰金之規定，
    將原「犯最重本刑為三年以下有期徒刑以下之刑之罪，而受六月以下有期徒刑或
    拘役之宣告，因身體、教育、職業或家庭之關係，執行顯有因難者，得以一元以
    上三元以下折算一日，易科罰金」之規定，於九十年一月四日修正為刑法第四十
    一條第一項前段，修正後之新規定為「犯最重本刑為五年以下有期徒刑以下之刑
    之罪，而受六月以下有期徒刑或拘役之宣告，因身體、教育、職業、家庭之關係
    或其他正當事由，執行顯有因難者，得以一元以上三元以下折算一日，易科罰金
    」，上開修正後之新規定已於九十年一月十日經總統公布，而於同年一月十二日
    生效施行，是被告行為後法律已有變更，經比較新舊法之結果，以修正後之新規
    定對被告較為有利，依刑法第二條第一項前段之規定，關於易科罰金之宣告，應
    適用裁判時即修正後之刑法第四十一條第一項前段之規定，附此敘明。爰審酌被
    告之素行、犯罪之手段、所造成之損害及犯後態度等一切情狀，量處如主文所示
    之刑，並諭知易科罰金之折算標準。末查被告未曾受有期徒刑以上刑之宣告，有
    臺灣高等法院被告全國前案紀錄表一紙在卷可按，其偶因一時失慮，致罹犯本罪
    ，且已與被害人魏奕萱及花旗銀行達成民事和解（見卷附魏奕萱出具之陳報狀一
    紙及本院九十年度附民字第一一０號附帶民事訴訟和解筆錄），被告經此刑之教
    訓，自當知所警惕，而無再犯之虞，本院認前開對其所宣告之刑，以暫不執行為
    適當，爰併宣告緩刑二年，以啟自新。前揭金額之各為一式二聯之簽帳單上偽造
    之「Julia Wei」署押各一枚共四枚，均應依刑法第二百十九條之規定宣告沒收
    。
三、臺灣桃園地方法院檢察署九十年度偵字第六九二號案件移送併辦要旨另指被告甲
    ○○意圖為自己不法之所有，涉嫌竊取乙○○所有之付款人為新竹國際商業銀行
    山子頂分行、支票號碼為AA0000000號之已在發票人欄蓋妥「乙○○」印章之空
    白支票一紙後，意圖供行使之用，未經乙○○之同意或授權，擅自在該支票正面
    填載發票日為八十九年十月十六日、在金額欄填載五十萬元，偽造完成後，隨即
    持往桃園縣平鎮市○○路○○段二七三號之聯立汽車有限公司，將該偽造之支票
    一紙交付予上開汽車公司不知情之業務員陸立偉作為支付購買車輛之訂金，而行
    使前開以「乙○○」為發票人之偽造支票一紙，前開汽車公司之負責人呂學樟於
    八十九年十月十九日持向臺灣銀行桃園分行提示，因乙○○已於同年十月十三日
    向新竹國際商業銀行山子頂分行申請掛失止付而遭退票，嗣經桃園縣票據交換所
    函請桃園縣警察局平鎮分局偵辦，並由該分局報請臺灣桃園地方法院檢察署偵查
    ，因認被告另涉有此部分之竊盜及偽造有價證券等罪嫌，並認與前開論罪科刑部
    分具有連續犯之裁判上一罪關係，爰請求併案審理云云。按犯罪事實應依證據認
    定之，無證據不得推定其犯罪事實，刑事訴訟法第一百五十四條定有明文；又事
    實之認定，應憑證據，如不能發現相當證據，或證據不足以證明，自不能以推測
    或擬制之方法，以為裁判基礎；且認定不利於被告之事實，該依積極證據，苟積
    極證據不足為不利於被告事實之認定時，即應為有利於被告之認定，更不必有何
    有利之證據，最高法院亦著有四十年台上字第八六號、三十年上字第八一六號判
    例足資參照；再按刑事訴訟上證明之資料，無論其為直接證據或間接證據，均須
    達於通常一般之人均不致於有所懷疑，而得確信其為真實之程度，始得據為有罪
    之認定，若其關於被告是否犯罪之證明未能達此程度，而有合理性懷疑之存在，
    致使無從形成有罪之確信，根據「罪證有疑，利於被告」之證據法則，即不得遽
    為不利被告之認定（最高法院七十六年度台上字第四九八六號判例意旨參照）。
    訊據被告甲○○堅決否認另涉有此部分之罪嫌，且自偵查之初迄至本院審理時均
    堅稱與乙○○是男女朋友關係，已認識交往一年多，乙○○身上有皮膚過敏之紅
    斑點，他曾到過我家，期間有在平鎮市夢鄉汽車旅館及大溪鎮碧雲天汽車旅館休
    息過，在票期十月十六日之前約一星期，其與乙○○在平鎮市夢鄉汽車旅館時，
    告知要換車，乙○○即交付一張金額空白之支票給我，並表示金額不要超過五十
    萬，在十月十六日簽發支票當天有打電話告訴乙○○其填寫金額為五十萬元，他
    事後後悔，於十月十七日去申請掛失止付等語。經查，依被害人乙○○於警訊中
    指稱：「該支票是於八十九年十月十三日遺失，我於八十九年十月十三日發現自
    己的支票遺失，便馬上申報遺失（見六九二號偵查卷第三頁背面、第四頁正面）
    」等語，參以乙○○申請掛失止付之實際緣由亦指係在桃園縣平鎮市○○里○○
    路遺失等情，有票據掛失止付通知書影本及遺失票據申報書影本附卷可佐，足見
    被害人乙○○自始均未指述前揭支票有遭他人竊取之情事，且檢察官質問：「被
    告有無機會將你的支票拿走？」，仍表示：「我也不知道支票為何會被拿走（見
    同上偵查卷第三十三頁背面）」等語，又於本院審理中，經本院詢之：「你與甲
    ○○在一起，她有無機會偷竊？」，亦僅表示：「她有要我出示行照看幾年的車
    子（見本院九十年四月十九日訊問筆錄）；我不知是掉了被她撿到，還是怎樣我
    不知道（見本院九十年九月二十日審判筆錄）」等語，均乏確據證明被告有自乙
    ○○處竊取前揭支票之行為。再依卷附之票據掛失止付通知書影本及遺失票據申
    報書影本觀之，乙○○確實係於本件支票發票日八十九年十月十六日之翌日即八
    十九年十月十七日始申報遺失及掛失止付，並非如乙○○所述於八十九年十月十
    三日遺失，於當天發現遺失隨即辦理掛失止付，且乙○○亦不諱言：「（甲○○
    是否你女朋友？）我們是認識的朋友（見同上偵查卷第二十九頁正面），她有時
    候會約我（見同上偵查卷第三十三頁背面）；我有到過她家，另有告訴她身上有
    紅斑點一事（見本院九十年六月二十八日訊問筆錄）」等語，顯見被告與乙○○
    彼此熟稔，並對照乙○○並非如其所言於發現遺失當天即去辦理掛失止付，確係
    被告簽發之翌日始前往辦理之上情以觀，堪認被告辯稱前揭支票非其竊取乙節，
    顯非杜撰，衡情不無可採，殊難以被告有簽發前開支票並持以交付他人，即遽而
    推論係被告所竊。此外，復查無其他積極證據可資認定被告確涉有此部分之竊盜
    犯行，此部分與本件論罪科刑部分自無連續犯之裁判上一罪關係，本院無從併予
    審理論究，應退回由檢察官依法處理，附此敘明。
據上論斷，應依刑事訴訟法第二百九十九條第一項前段，刑法第二條第一項前段、第
二百十六條、第二百十條、第三百二十條第一項、第三百三十九條第一項、第五十五
條、修正後第四十一條第一項前段、第七十四條第一款、第二百十九條，罰金罰鍰提
高標準條例第一條前段、第二條，判決如主文。
本案經檢察官李山明到庭執行職務。
中      華      民      國    九十      年      十      月      四      日
                                臺灣桃園地方法院刑事第六庭
                                      法  官  曾  家  貽
右正本證明與原本無異。
如不服本判決，應於判決送達後十日內，向本院提出上訴狀（須附繕本）。
                                      書記官  王  元  宏
中      華      民      國    九十      年      十      月      八      日
附論罪科刑依據之法條：
刑法第二百十六條：
行使第二百十條至第二百十五條之文書者，依偽造、變造文書或登載不實事項或使登
載不實事項之規定處斷。
刑法第二百十條：
偽造、變造私文書，足以生損害於公眾或他人者，處五年以下有期徒刑。
刑法第三百二十條第第一項：
意圖為自己或第三人不法之所有，而竊取他人之動產者，為竊盜罪，處五年以下有期
徒刑、拘役或五百元（已提高十倍為五千元）以下罰金。
刑法第三百三十九條第一項：
意圖為自己或第三人不法之所有，以詐術使人將本人或第三人之物交付者，處五年以
下有期徒刑、拘役或科或併科一千元（已提高十倍為一萬元）以下罰金。


司法院資訊處製作；財團法人民間司法改革基金會備份。
